臺灣花蓮地方法院刑事判決　　　　　　　 99年度花訴字第8號
公　訴　人　臺灣花蓮地方法院檢察署檢察官
被　　　告　潘寶玉
上列被告因違反臺灣地區與大陸地區人民關係例等案件，經檢察
官聲請以簡易判決處刑（99年度偵字第4162號），本院花蓮簡易
庭認不宜以簡易判決處刑，改簽分適用通常程序審理，嗣因被告
於準備程序時，為有罪之陳述，經聽取公訴人及被告之意見後，
本院合議庭裁定改由受命法官獨任進行簡式審判程序，判決如下
：
    主  文
潘寶玉共同違反不得使大陸地區人民非法進入臺灣地區之規定，
，處有期徒刑陸月，減為有期徒刑月。
    事  實
一、潘寶玉明知大陸地區人民非經主管機關許可，不得進入臺灣
    地區，且不得使大陸地區人民非法進入臺灣地區，且其與大
    陸地區男子林海濱（業於98年9月23 日遣返，另經檢察官為
    不起訴處分），並無結婚之真意，竟經由吳德忠（業經本院
    以96年度林簡字第32號判決確定，且另經檢察官為不起訴處
    分）介紹後，與吳德忠共同基於以假結婚真入境之方式，非
    法使大陸地區人民林海濱進入臺灣地區之共同犯意聯絡，並
    與吳德忠、林海濱共同基於行使使公務員登載其與林海濱結
    婚之不實事項於公文書之犯意聯絡，由潘寶玉於民國92年 8
    月21日與林海濱在大陸地區福建省福州市公證處虛偽辦理結
    婚登記，取得形式上之配偶地位。潘寶玉在大陸地區辦理假
    結婚後返回臺灣，由其持上開福州市公證處所製作之結婚公
    證書及結婚證明書向財團法人海峽交流基金會（下稱海基會
    ）辦理認證證明，俟於92年9月29 日，由潘寶玉持上開文件
    前往花蓮縣新城鄉戶政事務所填具內容不實之結婚登記申請
    書辦理其與林海濱之結婚登記，使承辦戶籍登記之公務員，
    將此不實之事項，登載於職務上所掌之戶籍登記簿、戶口名
    簿及國民身分證等文書上，足以生損害於戶政機關對戶籍管
    理之正確性；並以夫妻關係探親為名，於92年10月16日，持
    上揭登載不實之公文書向內政部警政署入出境管理局（下稱
    境管局，現已更名為入出國及移民署）行使，申請准予大陸
    地區人民林海濱來臺探親，且填具「大陸地區人民進入臺灣
    地區旅行證申請書」，並檢具「大陸地區人民進入臺灣地區
    旅行證申請書」及「大陸地區人民進入臺灣地區保證書」，
    以配偶來臺探親之名義，向境管局申請大陸地區人民林海濱
    來臺之許可，經承辦之公務員為實質之審查後，核發大陸地
    區人民進入臺灣地區旅行證給林海濱，林海濱遂於93年1 月
    11日入境臺灣。潘寶玉於有偵查權限機關知悉其上開以假結
    婚方式讓大陸地區人民林海濱非法入境臺灣之犯罪事實前，
    主動向員警陳明，並接受裁判。
二、案經花蓮縣警察局花蓮分局報請臺灣花蓮地方法院檢察署檢
    察官偵查而聲請簡易判決處刑。
    理  由
一、上揭犯罪事實，迭據被告潘寶玉於警詢、檢察官偵查、本院
    調查審理時坦承不諱，且有結婚登記申請書、福建省福州市
    公證處結婚公證書、海基會證明、結婚證明書、戶籍謄本、
    大陸地區人民進入臺灣地區保證書、大陸地區人民進入臺灣
    地區旅行證申請書、中華民國臺灣地區補出境申請書、大陸
    地區人民資訊管理系統基本資料查詢各1份、入出國證明書2
    份在卷可稽。被告之自白核與事實相符，堪以採信。本案事
    證明確，被告犯行堪以認定。
二、查被告行為後，刑法及刑法施行法分別於94年2月2日、95年
    6月14日修正公佈，均於95年7月1日施行。而修正後刑法第2
    條第1 項之規定，係規範行為後法律變更所生新舊法律比較
    適用之準據法，於修正後刑法施行後，應適用修正後刑法第
    2條第1項之規定，為「從舊從輕」之比較。另於比較時應就
    罪刑有關之共犯、未遂犯、想像競合犯、牽連犯、連續犯、
    結合犯，以及累犯加重、自首減輕暨其他法定加減原因（如
    身分加減）與加減比例等一切情形，本於統一性及整體性原
    則，綜其全部罪刑之結果而為比較，有最高法院95年5月 23
    日刑事庭第8 次會議決議可資參照。本件所涉之修正法條，
    本院分述如下：
  (一)被告行為後，刑法第214 條使公務員登載不實罪中罰金刑部
    分，因刑法施行法增定第1條之1，其貨幣單位改為新臺幣，
    所定最高數額提高為30倍。修正前該罪之罰金刑，經適用罰
    金罰鍰提高標準條例第1 條前段及現行法規所定貨幣單位折
    算新臺幣條例第2 條，折算為新臺幣後，最高數額亦為原規
    定之30倍，兩者最高刑度相同，惟最低刑度部分，修正前刑
    法第33條第5款規定罰金為1元以上，經折算為新臺幣後，為
    新臺幣3元以上，而修正後刑法第33條第5款規定罰金為新臺
    幣1 千元以上，較舊法為高，應以舊法有利於被告。被告所
    犯之臺灣地區與大陸地區人民關係條例第79條第1 項之使大
    陸地區人民非法入境臺灣地區罪亦有罰金刑之規定，雖係以
    新臺幣為單位，然其最低度刑仍有如上之變動，經比較之後
    ，亦以舊法有利於被告。
  (二)被告所犯行使使公務員登載不實文書罪與使大陸地區人民非
    法進入臺灣地區罪間，有方法及目的之關係，依修正前之刑
    法，應屬牽連犯，從一重論以使大陸地區人民非法入境罪處
    斷，而刑法修正後刪除牽連犯之規定，此 2罪需數罪併罰，
    比較之下，舊法對被告較為有利。
  (三)修正前刑法第62條規定「對於未發覺之罪自首而受裁判者，
    減輕其刑。但有特別規定者，依其規定。」，修正後刑法第
    62條規定「對於未發覺之罪自首而受裁判者，得減輕其刑。
    但有特別規定者，依其規定。」，修正前自首是「必」減輕
    其刑，修正後則為「得」減輕其刑，經比較後，以修正前規
    定較有利於被告。
  (四)刑法第28條，將舊法之「實施」修正為「實行」。原「實施
    」之概念，包含陰謀、預備、著手及實行等階段之行為，修
    正後僅共同實行犯罪行為始成立共同正犯。是新法共同正犯
    之範圍已有限縮，排除陰謀犯、預備犯之共同正犯。新舊法
    之共同正犯範圍既因此而有變動，自屬犯罪後法律有變更（
    最高法院96年度台上字第934 號判決參照）。然就本案而言
    ，被告無論依新舊法，均成立共同正犯，適用新法並未對被
    告較為有利。
  (五)經綜合比較結果，新法對被告並非有利，應依刑法第2條第1
    項前段之規定，適用行為時法即修正前之刑法處斷之。
三、按臺灣地區與大陸地區人民關係條例第79條第1 項處罰違反
    同條例第15條第1 款所定使大陸地區人民非法進入臺灣地區
    罪，凡非經合法手續進入者皆包含之，不以偷渡進入為限，
    最高法院90年度台上字第3180號、92年度台上字第40號判決
    闡釋甚明。被告以辦理假結婚方式，使大陸地區人民林海濱
    得以入境臺灣，自亦屬該條例所稱之非法進入，嗣大陸地區
    人民林海濱於93年1月11 日入境臺灣，是核被告所為，係違
    反臺灣地區與大陸地區人民關係條例第15 條第1款而犯同條
    例第79條第1 項使大陸地區人民非法進入臺灣地區罪及刑法
    第216條、第214條之行使使公務員登載不實文書罪。聲請意
    旨雖認被告係涉犯修正前臺灣地區與大陸地區人民關係條例
    第79條第1 項之罪，惟臺灣地區與大陸地區人民關係條例該
    條於92年10月29日修正，於92年12月31日施行，本案被告非
    法使大陸地區人民入境日期係於93年1月11 日，是在臺灣地
    區與大陸地區人民關係條例上開修正後始完成犯行，是因適
    用修正後之臺灣地區與大陸地區人民關係條例第79條第1 項
    規定論處，聲請人認應適用修正前之規定容有誤會，此部分
    業經公訴蒞庭檢察官當庭更正。被告使公務員登載不實部分
    之低度行為，為行使該登載不實之文書之高度行為所吸收，
    不另論罪。又被告所犯上開使大陸地區人民非法進入臺灣地
    區罪間與吳德忠間有犯意聯絡及行為分擔，應論以共同正犯
    ；又被告就行使使公務員登載不實文書罪部分，與林海濱、
    吳德忠間有犯意聯絡及行為分擔，應論以共同正犯。被告所
    犯上開使大陸地區人民非法進入臺灣地區罪、行使使公務員
    登載不實文書罪間為牽連犯，應從一重論以使大陸地區人民
    非法進入臺灣地區罪處斷。被告就上開犯行，於有偵查權限
    機關發覺前，主動供出其與林海濱是假結婚，及其有申請林
    海濱來臺等事宜之犯行，並接受裁判，符合自首要件，依法
    減輕其刑。爰審酌被告與大陸地區人民為假結婚，並積極安
    排其假結婚之對象來臺之相關文件證明及結婚辦理登記，使
    公務員為不實之登載，足以生損害於入出境管理及戶籍資料
    之正確性，且對國家安全造成危害，被告犯後坦承犯行，態
    度尚佳，及犯罪之動機、目的、手段、智識程度、素行等一
    切情狀，量處如主文所示之刑。又被告犯罪時間係在96年 4
    月24日以前，並無中華民國九十六年罪犯減刑條例第3 條、
    第5條所定不得減刑之情形，應依該條例第2條第1項之規定
    減其宣告刑二分之一。
四、應依刑事訴訟法第452條、第299條第1 項前段，臺灣地區與
    大陸地區人民關係條例第15條第1款、第79條第1項，刑法第
    2 條第1項前段、第11條前段、第214條、第216 條，修正前
    刑法第28條、第55條、第62條前段，廢止前罰金罰鍰提高標
    準條例第1條前段，中華民國九十六年罪犯減刑條例第2條第
    1 項第3款、第7條，逕以簡易判決處刑如主文。
中    華    民    國   100    年    1     月    5     日
                  刑事第四庭    法  官  陳月雯
以上正本證明與原本無異。
如不服本判決應於收受送達後10日內向本院提出上訴書狀，並應
敘述具體理由。其未敘述上訴理由者，應於上訴期間屆滿後20日
內向本院補提理由書(均須按他造當事人之人數附繕本)「切勿逕
送上級法院」。
中    華    民    國   100    年    1     月    5     日
                                書記官
附錄本判決論罪之法律條文：
臺灣地區與大陸地區人民關係條例第79條
違反第15條第1款規定者，處1年以上7 年以下有期徒刑，得併科
新臺幣1百萬元以下罰金。
意圖營利而犯前項之罪者，處3年以上10 年以下有期徒刑，得併
科新臺幣5百萬元以下罰金。
前二項之首謀者，處5年以上有期徒刑，得併科新臺幣1千萬元以
下罰金。
前三項之未遂犯罰之。
中華民國船舶、航空器或其他運輸工具所有人、營運人或船長、
機長、其他運輸工具駕駛人違反第15條第1 款規定者，主管機關
得處該中華民國船舶、航空器或其他運輸工具一定期間之停航，
或廢止其有關證照，並得停止或廢止該船長、機長或駕駛人之職
業證照或資格。
中華民國船舶、航空器或其他運輸工具所有人，有第1項至第4項
之行為或因其故意、重大過失致使第三人以其船舶、航空器或其
他運輸工具從事第1項至第4項之行為，且該行為係以運送大陸地
區人民非法進入臺灣地區為主要目的者，主管機關得沒入該船舶
、航空器或其他運輸工具。所有人明知該船舶、航空器或其他運
輸工具得沒入，為規避沒入之裁處而取得所有權者，亦同。
前項情形，如該船舶、航空器或其他運輸工具無相關主管機關得
予沒入時，得由查獲機關沒入之。
中華民國刑法第214條
明知為不實之事項，而使公務員登載於職務上所掌之公文書，足
以生損害於公眾或他人者，處3年以下有期徒刑、拘役或5百元以
下罰金。
中華民國刑法第216條
行使第210條至第215條之文書者，依偽造、變造文書或登載不實
事項或使登載不實事項之規定處斷。